臺灣高等法院交通事件裁定　　　　　 100年度交抗字第1042號
抗　告　人
即受處分人　吳婉惠
上列抗告人即受處分人因違反道路交通管理處罰條例案件，不服
臺灣士林地方法院中華民國100年6 月30日所為裁定（100年度交
聲字第439號），提起抗告，本院裁定如下：
    主  文
抗告駁回。
    理  由
一、抗告意旨略以：抗告人即受處分人吳婉惠（簡稱抗告人）於
    受撞擊當時，確已停止於撞擊點，非如臺北市政府警察局大
    同分局交通分隊員警於事後所製作之筆錄所載係於行進中；
    吳孟蓬於臺灣士林地方法院檢察署庭訊時自述其看見抗告人
    時，業已撞及抗告人，其明顯有行經無號誌路口未為減速慢
    行之疏失；抗告人遭撞擊後，造成重大傷害，旋即送往新光
    醫院急救，怎可能對於車輛損毀狀況有所知悉，甚簽名於筆
    錄時，係躺於醫院急診室擔架上急救中，疼痛不堪，交通分
    隊員警所製作之筆錄，顯與抗告人之認知不符云云。
二、按汽車（包括機器腳踏車）行至無號誌或號誌故障而無交通
    指揮人員指揮之交岔路口，支線道車應暫停讓幹線道車先行
    ；未設標誌、標線或號誌劃分幹、支線道者，少線道車應暫
    停讓多線道先行；車道數相同時，轉彎車應暫停讓直行車先
    行；同為直行車或轉彎車者，左方車應暫停讓右方車先行，
    道路交通安全規則第2條第1項第1款、第102條第1項第2款前
    段分別定有明文。又汽車駕駛人，爭道行駛而有支線道車不
    讓幹線道車先行，或少線道車不讓多線道車先行，或車道數
    相同時，左方車不讓右方車先行之情形者，處新臺幣（下同
    ）600元以上1800元以下罰鍰，並應記違規點數1點，道路交
    通管理處罰條例第45條第1項第9款（原第45條第9款，100年
    5月18日修正公布，同年8月1 日施行）、第63條第1項第1款
    亦有明定。
三、經查：
  (一)本件抗告人於民國99年8月21日16時10分許，騎乘車號DUV-6
    33號輕型機車沿臺北市○○區○○街59巷38弄，由南往北方
    向行駛至與哈密街59巷56弄交岔路時，與適沿哈密街59巷56
    弄，由東往西方向行駛至路口、由吳孟蓬駕駛之6968-EN 號
    自小貨車發生碰撞等情，為抗告人所自承，並有臺北市政府
    警察局交通警察大隊道路交通事故初步分析研判表、現場圖
    、照片、調查報告表(一)、(二)、肇事人自首情形紀錄表、臺北
    市政府警察局大同分局交通分隊道路交通事故補充資料表、
    談話紀錄表等附卷可稽（見原審卷第23至38頁）。
  (二)本件肇事地點為哈密街59巷38弄與哈密街59巷56弄之交岔路
    口，而抗告人行駛之哈密街59巷38弄為南往北之單行道，接
    近路口地面寫有「慢」字，路口左側立有八角形、紅底白色
    「停」字之「停車再開」禁制標誌，路口並設有停止線，停
    止線前方另劃設有黃色網狀線等節，有上開交通事故初步分
    析研判表、現場圖及照片可參（見原審卷第23、24、31、32
    、36、37頁）。按「慢」字，用以警告車輛駕駛人前面路況
    變遷，應減速慢行；「停車再開」標誌，用以告示車輛駕駛
    人必須停車觀察，認為安全時，方得再開，設於安全停車視
    距不足之交岔道路次要道路口；停止線，用以指示行駛車輛
    停止之界限，車輛停止時，其前懸部分不得伸越該線，本標
    線設於已設有「停車再開」標誌或設有號誌之交岔路口，鐵
    路平交道或行人穿越道之前方及左彎待轉區之前端；網狀線
    ，用以告示車輛駕駛人禁止在設置本標線之範圍內臨時停車
    ，防止交通阻塞，道路交通標誌標線號誌設置規則第163 條
    第1 項、第12條第5 款、第58條第1 項、第170 條第1 項、
    第173 條第1 項分別定有明文。由上可知，本件肇事路口係
    以哈密街59巷38弄為次要道路即支線道巷道，哈密街59巷56
    弄為幹線道巷道，抗告人駕車行經上開路口，原應減速慢行
    ，並停止於停止線，經觀察認為安全時，方得繼續行駛，並
    不得臨時停車於網狀標線內。又依首揭道路交通安全規則第
    102 條第1 項第2 款規定，抗告人所騎機車既屬支線道車，
    自應暫停讓幹線道車即吳孟蓬所駕車輛先行。
  (三)抗告人於臺北市政府警察局大同分局交通分隊交通事故談話
    紀錄表中已明確陳稱：伊車子前車頭係與對方左前車頭發生
    碰撞而肇事，肇事當時伊行車速率約30公里等語（見原審卷
    第26頁），核與吳孟蓬所稱：我車子左前車頭係與對方前車
    頭發生碰撞而肇事等語（見原審卷第27頁）相符，且抗告人
    於道路交通事故補充資料表中亦稱其機車係前車頭撞損，吳
    孟蓬亦稱其車係左前車頭撞損（見原審卷第25頁），可徵吳
    孟蓬之車輛進入前開路口時，抗告人之機車並未停等退讓，
    仍爭道行駛，致二車車頭發生碰撞，是抗告人確有支線道車
    不讓幹線道車先行之違規事實，應堪認定。
  (四)抗告意旨雖稱抗告人受撞擊當時，確已停止於撞擊點；吳孟
    蓬行經前開無號誌路口時，並未減速慢行；又員警製作之談
    話紀錄表中所述案情，顯與抗告人之認知不符云云。惟抗告
    人之支線道車原應禮讓幹線道車先行，業如前述，而依前開
    道路交通事故現場圖及照片中之機車刮地痕可知（見原審卷
    第24、37、38頁），本件事故撞擊點已進入路口，即在前開
    路口之網狀標線內，依規定該處不得臨時停車，是縱認抗告
    人受撞擊當時確已停車（此說法與前開經抗告人簽名確認之
    交通事故談話紀錄表不符，亦與吳孟蓬所述不同），或認吳
    孟蓬亦有未注意車前狀況之過失，亦無解於抗告人有未禮讓
    幹線道車先行之違規事實。
  (五)綜上所述，抗告人確有於上開時、地爭道行駛，而有支線道
    車不讓幹線道車先行之違規行為，事證明確，堪以認定。
四、原審認原處分機關依據道路交通管理處罰條例第45條第1 項
    第9款、第63條第1項第1款之規定，裁處抗告人罰鍰600元，
    並記違規點數1 點，於法並無不當，而駁回抗告人異議之聲
    明，經核並無違誤。抗告人提起抗告，猶執前詞指摘原裁定
    不當，尚非可採，其抗告為無理由，應予駁回。
五、據上論結，應依道路交通管理處罰條例第89條，刑事訴訟法
    第412條，裁定如主文。
中    華    民    國   100    年    8     月    9     日
                  刑事第一庭審判長法  官  葉騰瑞
                                  法  官  莊明彰
                                  法  官  彭政章
以上正本證明與原本無異。
不得再抗告。
                                  書記官  杜宜寧
中    華    民    國   100    年    8     月    9     日